臺灣高等法院臺中分院刑事判決
111年度金上訴字第1465號
上  訴  人  
即  被  告  江子濬


選任辯護人  李璇辰律師
上  訴  人  
即  被  告  蔡祐廷


選任辯護人  范成瑞律師
上  訴  人  
即  被  告  邱家丞


選任辯護人  宋永祥律師
            林官誼律師
上列上訴人即被告等因違反洗錢防制法等案件，不服臺灣臺中地
方法院110年度易字第1396號中華民國111年4月19日第一審判決
（起訴案號：臺灣臺中地方檢察署109年度偵字第33899、37772
號、110年度偵字第2203、15736號；移送併辦案號：臺灣臺中地
方檢察署110年度偵字第3916、13240號、111年度偵字第8933號
），提起上訴，本院判決如下：
    主  文
原判決撤銷。
甲○○幫助犯洗錢防制法第十四條第一項之一般洗錢罪，處有期徒
刑參月，併科罰金新臺幣貳萬元，罰金如易服勞役，以新臺幣壹
仟元折算壹日。
辛○○幫助犯洗錢防制法第十四條第一項之一般洗錢罪，處有期徒
刑貳月，併科罰金新臺幣壹萬元，罰金如易服勞役，以新臺幣壹
仟元折算壹日。緩刑貳年。
丙○○幫助犯洗錢防制法第十四條第一項之一般洗錢罪，處有期徒
刑參月，併科罰金新臺幣壹萬元，罰金如易服勞役，以新臺幣壹
仟元折算壹日。
    事  實
一、甲○○於民國109年6月間，詢問其大學同學辛○○有無賺錢機會
    ，辛○○遂將此事告知其友人丙○○，丙○○知悉有真實姓名、年
    籍不詳之人欲租借帳戶，3人即約定於109年7月5日見面，甲○○、辛○○及丙○○依其等社會經驗，雖可預見金融機構帳戶係
    個人理財之重要工具，為個人財產、信用之重要表徵，如交
    予他人使用，有供作財產犯罪用途之可能，而犯罪者取得他
    人存摺、金融卡及密碼之目的在於取得贓款及掩飾犯行不易
    遭人追查，對於提供帳戶雖無引發他人萌生犯罪之確信，但
    仍以縱若前開取得帳戶之人利用其帳戶持以詐欺取財，或掩
    飾、隱匿特定犯罪所得而洗錢，亦不違背其本意之幫助犯意
    ，於109年7月5日晚間某時許，相約在臺中市○○區○○路000號
    統一超商金興門市前碰面，由甲○○將其所有之中國信託商業
    銀行帳號000000000000號帳戶（下稱中國信託帳戶）存摺、
    金融卡及金融卡密碼交付予丙○○，復由丙○○於翌（6）日，
    在臺中市○○路000號統一超商忠權門市前，將前開中國信託
    帳戶交付予真實姓名年籍不詳之詐欺集團成年成員。嗣上開
    詐欺集團成年成員取得甲○○所有之中國信託帳戶存摺及金融
    卡後，即與其他詐欺集團成員，共同意圖為自己不法所有，
    基於詐欺取財及一般洗錢之犯意聯絡，由不詳詐欺集團成員
    於附表所示時間、以附表所示方式，對附表所示之人施以詐
    術，致附表所示之人信以為真，而陷於錯誤，依詐欺集團成
    員之指示，於附表所示時間，匯款如附表所示新臺幣（下同
    ）金額至甲○○所有之上開帳戶。該等款項旋遭提領一空，以
    此方式掩飾、隱匿詐欺所得真正之去向。詐欺集團成員取得
    款項後，始交還上開帳戶及現金3000元予丙○○於109年7月13
    日轉交甲○○。嗣附表所示之人知悉受騙，始報警循線查獲上
    情。
二、案經楊○彥、丁○○、乙○○、癸○○、壬○○分別訴由屏東縣政府
    警察局屏東分局、新竹市警察局第一分局、臺中市政府警察
    局大雅分局、臺中市政府警察局第五分局、嘉義縣警察局水
    上分局報告臺灣臺中地方檢察署檢察官及己○○訴由臺北市政
    府警察局文山第二分局報告臺灣臺北地方檢察署陳請臺灣高
    等檢察署核轉臺灣彰化地方檢察署，再陳請臺灣高等檢察署
    臺中檢察分署核轉臺灣臺中地方檢察署檢察官偵查起訴。
    理  由
一、證據能力部分：
  ㈠按被告以外之人於審判外之言詞或書面陳述，除法律有規定者外，不得作為證據，為刑事訴訟法第159條第1項所明定。查，上訴人即被告辛○○（下稱被告辛○○）於原審110年11月8日準備程序時所提出之對話紀錄翻拍畫面（即原審卷第199頁之備忘錄），屬上訴人即被告甲○○（下稱被告甲○○）以外之人於審判外所為之言詞陳述，辯護人於原審及本院均爭執該部分陳述之證據能力（見原審卷第195頁，本院卷第210頁），而該部分核無同法第159條之2、第159條之3之情事，依同法第159條第1項規定無證據能力。　
　㈡按被告以外之人於審判外之陳述，雖不符刑事訴訟法第159條
    之1至之4之規定，而經當事人於審判程序同意作為證據，法
    院審酌該言詞陳述或書面陳述作成時之情況，認為適當者，
    亦得為證據，同法第159條之5第1項定有明文。其立法意旨
    在於傳聞證據未經當事人之反對詰問予以核實，原則上係予
    排除，惟若當事人已放棄對原供述人之反對詰問權，於審判
    程序中表明同意該等傳聞證據可作為證據，基於證據資料愈
    豐富，愈有助於真實發見之理念，並尊重當事人對傳聞證據
    之處分權，且強化言詞辯論主義，使訴訟程序進行順暢，此
    時，法院自可承認該傳聞證據之證據能力。查，本件以下所
    引用之被告以外之人於審判外之供述證據，因上訴人即被告
    丙○○（下稱被告丙○○）、甲○○、辛○○及其等選任辯護人於本
    院準備程序時均不爭執其證據能力（見本院卷第205、210、
    217、330頁），且於審判期日亦均未聲明異議，本院審酌上
    開供述證據資料製作時之情況，並無不當取供及證明力明顯
    過低之瑕疵，認以之作為證據應屬適當，揆諸前開規定，應
    認均具證據能力。　　
二、訊據被告辛○○於本院準備程序及審理時均坦承上開犯罪事實
    不諱（見本院卷第325、425頁）；被告丙○○固坦承幫助詐欺
    取財犯行，惟矢口否認有何幫助一般洗錢犯行（見本院卷第
    202、425頁），辯稱：伊陪甲○○去見FB的那個人，並在統一
    超商聽對方說交付帳戶的用途，對方說帳戶將用在博奕手遊
    ，聽完後，我們3個有再討論一次，並勸甲○○不要，最後是
    甲○○決定要交的，因為他好像很急著用錢云云；被告甲○○固
    坦承將其所有之中國信託銀行帳戶提供予他人使用，及附表
    所示被害人遭騙，將附表所示款項匯入前揭帳戶等情不諱，
    惟矢口否認有何幫助詐欺取財及幫助一般洗錢犯行，辯稱：
    伊出於好心借帳戶予辛○○，不知辛○○有做跟我講的除博奕之
    外的事情云云。然查：
　㈠詐欺集團成年成員取得被告甲○○所有中國信託帳戶後，於附
    表所示時間，對附表所示之人施以詐術，致附表所示之人陷
    於錯誤，依指示於附表所示時間，匯款如附表所示金額至甲○○所有之中國信託帳戶，隨遭提領等情，業據證人即告訴人
    楊○彥、丁○○、乙○○、鍾辰貴、己○○、壬○○警詢中證述，及
    證人即被害人庚○○警詢中證述明確，並有被告甲○○申設中國
    信託商業銀行帳號000000000000號帳戶客戶資料、自動化交
    易LOG資料、存款交易明細、告訴人楊○彥之內政部警政署反
    詐騙諮詢專線紀錄表、高雄市政府警察局湖內分局湖內派出
    所受理詐騙帳戶通報警示簡便格式表、受理刑事案件報案三
    聯單、受理各類案件紀錄表、金融機構聯防機制通報單、告
    訴人楊○彥與詐騙集團成員LINE通訊軟體對話紀錄截圖、中
    國信託銀行ATM交易明細、告訴人丁○○之內政部警政署反詐
    騙諮詢專線紀錄表、臺中市政府警察局烏日分局三和派出所
    受理詐騙帳戶通報警示簡便格式表、受理各類案件紀錄表、
    金融機構聯防機制通報單、CBI投資網站頁面、儲值列表截
    圖、網路銀行匯款交易明細截圖、被害人庚○○之內政部警政
    署反詐騙諮詢專線紀錄表、臺南市政府警察局第三分局安南
    派出所受理詐騙帳戶通報警示簡便格式表、金融機構聯防機
    制通報單、切結書、庚○○帳戶交易明細截圖、庚○○與詐騙集
    團成員對話紀錄截圖、告訴人乙○○提出之中國信託銀行ATM
    交易明細、乙○○與詐騙集團成員LINE通訊軟體、臉書對話紀
    錄截圖、連江縣警察局南竿警察所受理詐騙帳戶通報警示簡
    便格式表、受理各類案件紀錄表、受理刑事案件報案三聯單
    、內政部警政署反詐騙諮詢專線紀錄表、金融機構聯防機制
    通報單、帳戶個資檢視（甲○○中國信託銀行帳號0000000000
    00號帳戶）、告訴人癸○○提出之帳戶存款交易明細、癸○○與
    詐騙集團成員LINE通訊軟體對話紀錄截圖、高雄市政府警察
    局岡山分局橋頭分駐所受理詐騙帳戶通報警示簡便格式表、
    受理各類案件紀錄表、受理刑事案件報案三聯單、內政部警
    政署反詐騙諮詢專線紀錄表、告訴人己○○之內政部警政署反
    詐騙諮詢專線紀錄表、金融機構聯防機制通報單、桃園市政
    府警察局中壢分局普仁派出所受理詐騙帳戶通報警示簡便格
    式表、受理刑事案件報案三聯單、受理各類案件紀錄表、台
    新銀行自動櫃員機交易明細表3張、中國信託銀行交易明細表1張
    、告訴人壬○○提供之WM百家樂賭博網站對話翻拍照片共10張
    、告訴人壬○○提供之轉帳資料翻拍畫面、LINE對話紀錄翻拍
    畫面、内政部警政署反詐騙諮詢專線紀錄表、新竹縣政府警
    察局竹北分局竹北派出所受理詐騙帳戶通報警示簡便格式表
    、金融機構聯防機制通報單在卷可憑，足認被告甲○○所有上
    開帳戶確供不詳詐欺集團成年成員用以作為向附表所示之人
    詐騙無訛。
  ㈡被告甲○○部分：
  ⒈被告甲○○雖辯稱：係大學同學即被告辛○○向其借用帳戶作為
    博弈使用，並保證不會有問題，始同意借用，其於109年7月
    5日將該帳戶的存摺、提款卡及密碼交付予被告辛○○，被告
    辛○○於109年7月13日即將帳戶及物品歸還，無幫助詐欺取財
    及幫助洗錢之犯行云云，惟查：
  ⑴於金融機構開設帳戶，請領存摺及金融卡，係針對個人身分
    、社會信用，而予以資金流通，具有強烈屬人性；而金融帳
    戶為個人理財工具，且金融存摺、金融卡亦事關個人財產權
    益保障，其專有性甚高，除非本人或與本人親密關係者，難
    認有何理由，可自由流通使用該存摺，一般人均有妥為保管
    及防止他人任意使用的認識，縱使特殊情況，偶需交付他人
    使用，亦必深入瞭解用途及合理性，始予提供，且該等專有
    物品，如落入不明人士手中，而未加以闡明正常用途，極易
    被利用為與財產犯罪有關之工具，此為一般人生活認知，所
    易體察之常識。而有犯罪意圖者，非有正當理由，竟徵求他
    人提供帳戶，客觀上可預見其目的，係供為某筆資金存入後
    ，再行領出之用，且該筆資金存入及提領過程，係有意隱瞞
    其流程及行為人身分曝光之用意，常人本於一般認知能力，
    均易瞭解。從而，如非為詐騙財物、恐嚇取財或洗錢等不法
    目的，衡情應無收受他人帳戶存摺、金融卡之理，是此等行
    為客觀上，顯屬可疑，而有為隱瞞某種作為流程及行為人身
    分曝光等不法意圖，應屬可見。被告甲○○辯稱係被告辛○○以
    有博弈的需求借用其帳戶，且再三保證不會出問題，始將帳
    戶交給辛○○云云，然①被告辛○○於偵訊時以證人地位結證稱
    ：「（為何會跟甲○○拿帳戶？）當時他缺錢，問我有什麼賺
    錢管道，我就跟丙○○說，丙○○說之前在臉書有看到借錢的訊
    息，我就跟甲○○說，但我也有說這很奇怪，請他自己想一想
    ，甲○○就說是要把帳戶租給人家嗎。（後來甲○○的帳戶交給
    何人？）當時我幫甲○○把丙○○約出來，因為他們2人不熟，
    甲○○說他要打工沒有時間，就麻煩丙○○將帳戶交給對方，那
    一天沒有給甲○○租金。」等語甚詳（見111年度偵字第3916
    號卷第62頁），經核與②被告丙○○⓵先於偵訊時以證人地位結
    證稱：「因為當時辛○○要上班，我那時比較閒，就由我去幫
    甲○○處理出租帳戶的事情。」等語（見110年度偵字第1921
    號卷第20頁），⓶及於原審審理時以證人地位結證稱：「（7
    月5日甲○○是把存摺、提款卡等交給誰？）他是交給我沒有
    錯。」、「（甲○○交給你哪些東西？身分證正本、存摺、提
    款卡、網銀的帳號密碼都有？）印象中沒錯。」、「（甲○○
    把帳號等交給你，他有報酬嗎？）那個人有給他錢。…我記
    得3、4000元，真的很少，沒有很多。」、「（那個錢到底
    是什麼錢？為什麼要給甲○○3、4000元？）甲○○出租簿子的
    錢。」等語相符（原審卷第317至319頁），足認被告甲○○確
    為將其帳戶提供予他人使用，經被告辛○○聯繫後，將其申設
    之中國信託帳戶交予被告丙○○，再由被告丙○○提供予不詳之
    詐欺集團成年成員，該成年成員使用該帳戶完畢後，始將中
    國信託帳戶及3000元交還被告丙○○，被告丙○○再交予被告甲○○之事實，應可認定。是金融帳戶作為個人理財工具，專屬
    性極高，除非本人或與本人親密關係者，難認有何理由，可
    自由流通使用該存摺，一般人均有妥為保管及防止他人任意
    使用的認識，縱使特殊情況，偶需交付他人使用，亦必深入
    瞭解用途及合理性，始予提供，已如前述，在一般情況下，
    一般人已難同意他人使用自己之帳戶，更何況依被告甲○○所
    述，倘若被告辛○○係以博弈為由借用帳戶，顯非屬合法之日
    常生活資金往來用途，則其既已明知被告辛○○借用帳戶屬非
    法用途，竟仍出借該帳戶予被告辛○○，實與常情不符，足認
    被告甲○○前揭辯解不實，要難採信。
  ⑵被告甲○○雖提出其與被告辛○○於109年8月14日現場對話錄音
    ，欲證明被告辛○○確實有向其借用帳戶；惟被告辛○○則供稱
    該錄音係被告甲○○拿稿叫伊念的等語，自有必要探究該錄音
    之內容是否真實。經查，該錄音係被告辛○○依被告甲○○擬好
    之稿念，業據證人張博誌於檢察事務官詢問及原審審理中證
    稱：我跟丙○○是國小同學，我跟辛○○是大學同學，109年8月
    14日還是15日，那天我跟朋友出去玩回來，剛好遇到甲○○在
    我租屋處樓下，他說要找辛○○討論筆錄的事，可是那天辛○○
    在北部出差，會比較晚回來，我就找甲○○到我房間休息，等
    辛○○回來，甲○○說這件事情只要我跟辛○○兩個人知道就好，
    之後就我們3個人一起討論，一開始甲○○說這是律師叫他做
    的，就是剛剛辛○○庭呈的截圖内容中，記事本的内容，就是
    要辛○○之後開庭做筆錄照記事本内容講，當場還有叫辛○○唸
    6、7次，唸順一點，我有看到甲○○將手機放在大腿錄音，辛○○把自己手機截圖的照片傳給我，內容是辛○○跟甲○○的聊天
    紀錄，記事本是甲○○拿辛○○的手機打的，我有聽到甲○○跟辛○○說「你之後開庭，還有做筆錄，就用這個講法」，我只能
    確定這樣子，印象中錄音先，到最後快離開的時候才是打筆
    記本等語甚詳（見109年度偵字第33899卷第203頁，原審卷
    第294至300頁），足徵被告甲○○所提出其與被告辛○○於109
    年8月14日現場對話錄音內容，確係被告辛○○受被告甲○○之
    要求而配合陳述，內容並非事實。此外，原審當庭勘驗檔名
    「錄音檔a」檔案，勘驗結果以：「
　　甲○○：因為你自己當初也是跟我講說，是用來單純處理博
　　        弈而已，就是處理博弈金流而已。
　　辛○○：我那時候有跟你講過，我的也有給阿！但是我的就
　　        是沒有出事情，我不知道他是怎樣。
　　甲○○：因為你，因為你當初是再三跟我保證說他就是單純
　　        處理博弈金流，對不對？
　　辛○○：（無法辨識）。
　　甲○○：啊結果後來變成是處理這個，變成是在我不知情的
　　        狀況下，竟然被拿去做，反而變成是去做詐欺，現
　　        在這是什麼情形，所以你一開始就是知情說是會被
　　        拿去做詐欺還是。
　　辛○○：我一開始，我是認真不知道，不然我不會找你。幹
　　        你娘講真的啦，我們今天雖然没法說像我跟博德那
 　　       麼好，但是我們也是朋友啊，我幹麻去害你這個。
    甲○○：對啊。
　　辛○○：對啊。」檔名「錄音檔b」檔案勘驗結果為：「
　　辛○○：啊，因為我自己也用過，啊我想說沒有問題，才來
　　        找你，我也不知道我朋友他這樣搞你。
 　 甲○○：所以你是確定是不知道的？
　　辛○○：我確定是不知道，我可以發誓沒關係。
　　甲○○：發誓隨便都麻可以講，因為現在這案子。
　　辛○○：講真的，我們是朋友啊，我真的沒必要害你這個，
　　        對啊。
　　甲○○：因為你要知道，因為你當初是再三跟我保證說只是
　　        單純處理博弈金流問題而已。
　  辛○○：對啊，就是博弈啊，他那時候就是這樣跟我講的，
　　        啊我不知道為什麼就是你跟他接觸之後，然後幹他
　　        這樣子弄你，這我真的是。
　　甲○○：所以他也沒有跟你講？
　　辛○○：他真的沒跟我講，他一開始就是跟我講博弈。他從
　　        最一開始就是跟我講博弈，真的（有一段時間的停
　　        頓），簡崇祥跟我其實有在猜，因為你那時候，就
　　        是我來找你的時候，你不是一直有疑問，就是有點
 　　       反反覆覆的嗎？
　  甲○○：因為你當初只是單純口頭的，就是一直跟我講說再
　　        三保證說，只是單純用來處理博弈。
　　辛○○：對啊。
　　甲○○：所以我才沒有特別去，懷疑就是想太多，就說怎麼
　　        可能會拿去做其他東西。
　　辛○○：因為我最擔心我知道就是這樣子。啊我也不知道
　　        說，後來他拿去別的地方。
　　甲○○：所以他也是跟你講說只是單純要。
　　辛○○：他當初找我的時候也是講說處理。
　　甲○○：單純處理博弈金流而已。
　　辛○○：對。
　　甲○○：而不是到我這邊的時候。
　　辛○○：他真的從一開始就跟我講。簡崇祥是在懷疑說，因
　　        為那時候你可能反覆，他也有在懷疑說是不是我朋
　　        友不高興，所以故意想要弄你。簡崇祥是有這樣懷
　　        疑，但是我還沒問過我朋友，所以我不能給你保
　　        證。」，有原審勘驗筆錄在卷（見原審卷第185至1
    88頁）。是以，被告辛○○雖有表示不知道帳戶會被拿去做詐
    騙，然於對話中並未表示係向被告甲○○借用帳戶，仍無從以
    此錄音內容為對被告甲○○有利之認定。
  ⑶按刑法之故意，分為直接故意與不確定故意，不確定故意係
    指行為人對於構成犯罪事實，預見其發生而其發生並不違背
    其本意，刑法第13條第2項定有明文。又幫助犯之成立，以
    行為人主觀上認識被幫助者，正欲從事犯罪或係正在從事犯
    罪，且該犯罪有既遂可能，而其行為足以幫助他人實現構成
    要件者，即具有幫助故意，並不以行為人確知被幫助者，係
    犯何罪名為必要。次按金融帳戶乃個人理財工具，依我國現
    狀，申設金融帳戶並無任何特殊限制，且可於不同之金融機
    構申請多數帳戶使用，是依一般人之社會通念，若見他人不
    以自己名義申請帳戶，反而收購或借用別人之金融帳戶以供
    使用，並要求提供金融卡及告知密碼，則提供金融帳戶者主
    觀上如認識該帳戶可能作為對方收受、提領特定犯罪所得使
    用，對方提領後會產生遮斷金流以逃避國家追訴、處罰之效
    果，仍基於幫助之犯意，而提供該帳戶之金融卡及密碼，以
    利洗錢實行，仍可成立一般洗錢罪之幫助犯（最高法院108
    年台上字第3101號判決意旨參照）。現今詐欺集團以各式事
    由詐欺被害人匯款，隨即將款項提領一空之手法層出不窮，
    詐欺集團成員為逃避檢警查緝，多數係利用人頭帳戶作為所
    得財物匯入、取款之犯罪工具，屢為政府及金融機關多方宣
    導，且經媒體再三披露，是避免本身金融帳戶被不法利用，
    若落入不明人士手中，極易供作取贓之犯罪工具，應係一般
    人易於體察之生活常識。被告甲○○於案發時係成年人，為大
    學學生，對於詐騙集團利用人頭帳戶之犯罪型態，及應避免
    自身金融帳戶供作詐財工具之常識，應有所體認，尚難諉為
    不知。而觀諸現今社會上，詐騙者以蒐集之人頭帳戶，作為
    詐欺之轉帳帳戶，業經報章媒體時有批露，因此交付帳戶予
    非親非故之人，受讓人將持以從事詐欺取財之財產犯罪，當
    已屬一般智識經驗之人所能知悉或預見，被告並非年少無知
    或毫無使用提款卡之經驗者，當可預見將金融帳戶存摺影本
    、提款卡連同密碼提供他人，他人即可支配使用其帳戶，不
    僅可以領取帳戶內之金額，當然亦可行騙他人匯款進入其帳
    戶，再行領取，極易被利用為與財產有關之犯罪工具。另被
    告甲○○於109年7月13日收回帳戶時，同時收取被告丙○○交付
    之酬勞3000元乙情，業據證人即被告丙○○於審理中證稱：那
    個人跟甲○○說的博弈金流，是跟甲○○說他是遊戲開發商，他
    那時候跟我還有甲○○當面講說他是遊戲開發商，他跟甲○○借
    的簿子的用途是玩家要儲值在他們遊戲中的，7月5日甲○○把
    存摺、提款卡、身分證正本、網銀密碼交給我，那個人有給
    甲○○3000元，最後一次在博館分行的時候，我忘記是前一天
    還是當天早上，那個人找我，跟我說這個是甲○○的錢，叫我
    拿給甲○○，我在博館分行外面，人行道上我拿給甲○○，那個
    時候辛○○有看到，那個錢是甲○○出租簿子的錢等語明確（見
    原審卷第316至319頁），此部分事實應堪認定。從上開說明
    可知，被告甲○○提供上開帳戶的目的就是賺錢，參以被告甲○○事後聽從指示刪除對話紀錄之行為，足見其交付帳戶前，
    就帳戶可能被作為詐騙或洗錢之工具，應已有認識。
  ⒉綜上所述，被告甲○○為獲取報酬，漠視帳戶遭利用作為詐欺
    人頭帳戶之風險，將其帳戶存摺、提款卡、密碼等重要物件
    、資訊提供予不詳成年人士使用，以致自己無法控制上開帳
    戶之使用方法及流向，揆諸前揭說明，被告甲○○應具有縱有
    人利用其金融機構帳戶實施詐欺取財及洗錢犯罪之用，亦容
    任其發生之不確定幫助故意甚明。被告甲○○於原審及本院均
    辯稱：其至多僅成立幫助賭博罪云云，自非可採。
  ㈢被告辛○○、丙○○部分：
  ⒈被告辛○○於本院審理時雖坦承犯行，惟其與被告丙○○於原審
    均辯稱：係被告甲○○缺錢，委由被告辛○○介紹被告丙○○與被
    告甲○○見面，被告甲○○堅持要交付帳戶時，被告辛○○與丙○○
    均有阻止被告甲○○，被告甲○○仍執意交付云云。然金融帳戶
    具有強烈屬人性，其專有性甚高，一般人均不會無故提供給
    他人使用，已如前述，本件依被告辛○○及丙○○辯稱，其等已
    自承這件事情很奇怪，要被告甲○○不要交付帳戶，足見被告
    辛○○、丙○○對交付帳戶會被作為詐欺等不法用途，顯有認識
    ，而提供金融帳戶除可能作為收受詐騙款項使用外，收受、
    提領特定犯罪所得，提領後會產生遮斷金流以逃避國家追訴
    、處罰之效果，亦如前述，被告辛○○、丙○○於案發時已係成
    年人，對於詐騙集團利用人頭帳戶之犯罪型態，及應避免自
    身金融帳戶供作詐財工具之常識，應有所體認，參以其等於
    事發後刪除相關對話紀錄之行為，故其等顯然有幫助詐欺取
    財及幫助一般洗錢之未必故意。
　⒉再者，被告辛○○、丙○○若真有阻止被告甲○○交付帳戶之意思
    ，不可能一方面勸阻被告甲○○不要交付帳戶，一方面又與被
    告甲○○相約在統一超商，並收受被告甲○○之帳戶交給真實姓
    名年籍不詳之人，故被告辛○○、丙○○辯解顯無可採。
  ⒊被告丙○○雖辯稱其亦曾因交付帳戶給他人作為博奕使用，而
    幫助犯意圖營利聚眾賭博罪，故本件其主觀上係確信被告甲○○之帳戶係交給真實姓名、年籍不詳之人作為博弈使用，主
    觀上無幫助詐欺及幫助一般洗錢之故意，並提出原審法院11
    0年度簡字第184號判決為證。然一般人不會無故將具有自身
    高度專屬性之銀行帳戶交給他人使用，正常人亦不會借用他
    人帳戶使用，借用他人帳戶使用者，有極高度可能係利用借
    來或租來之帳戶從事非法使用，業如前述，而非法使用之用
    途，自不當然僅有博弈，利用人頭帳戶詐騙並規避國家查緝
    金流之犯罪樣態，業已為社會普遍之認知，且此種犯罪樣態
    在社會中更是屢出不鮮，被告丙○○既已因提供帳戶而遭致刑
    罰，對帳戶提供給他人自應更為謹慎，竟仍將被告甲○○所有
    之中國信託帳戶存摺、金融卡及金融卡密碼提供予不詳之人
    使用，有前開犯罪之不確定故意。故被告辛○○、丙○○之辯解
    不實，要難採信。
  ㈣綜上所述，被告甲○○、辛○○、丙○○均有任意提供帳戶之提款
    卡及密碼供詐欺集團成年成員使用，詐欺集團成員嗣後可能
    將其等提供之帳戶供作詐欺取財及洗錢之用之認識，顯不違
    反其等本意甚明，則被告甲○○、辛○○、丙○○有幫助犯詐欺取
    財及洗錢之間接故意，且仍基於此犯意，由被告甲○○提供自
    己所有之中國信託帳戶，透過被告辛○○之介紹交給被告丙○○
    ，再由被告丙○○交付給真實姓名、年籍不詳之人遂行詐欺及
    一般洗錢之犯行，應堪認定。本件事證明確，被告等人犯行
    洵堪認定，應予依法論科。
三、論罪科刑方面：
  ㈠被告甲○○、辛○○、丙○○提供本案帳戶存摺、金融卡及密碼供
    人使用之行為，係對於他人遂行詐欺取財及洗錢之犯行資以
    助力，應論以幫助犯。又告訴人楊○彥（92年1月間生）於案
    發時固為12歲以上未滿18歲之少年，惟依卷存事證，並無證
    據足證被告甲○○、辛○○、丙○○提供前揭帳戶資料予他人使用
    時，主觀上業已知悉或預見他人嗣後持以實施詐欺取財之對
    象為少年，依罪疑唯輕原則，尚不得逕行適用兒童及少年福
    利與權益保障法第112條第1項前段分則加重之規定而論以幫
    助成年人故意對少年犯詐欺取財罪。是核被告甲○○、辛○○、
    丙○○所為，均係犯刑法第30條第1項前段、第339條第1項之
    幫助詐欺取財罪，及刑法第30條第1項前段、洗錢防制法第1
    4條第1項之幫助一般洗錢罪。
  ㈡公訴意旨雖未認被告甲○○、辛○○、丙○○犯行構成刑法第30條
    第1項前段、洗錢防制法第14條第1項之幫助一般洗錢罪，然
    此與被告甲○○、辛○○、丙○○所犯幫助詐欺取財罪間，具有想
    像競合之裁判上一罪關係（詳後述），公訴意旨亦已提及相
    關事實，應為起訴效力所及，並經原審及本院告知此部分法
    條（見原審卷第87、181頁，本院卷第201、276、323、404
    頁），給予被告甲○○、辛○○、丙○○辯論機會，應無礙於被告
    甲○○、辛○○、丙○○防禦權之行使，本院自得併予審究。
  ㈢被告甲○○、辛○○、丙○○提供上開帳戶之存摺、金融卡及密碼
    之行為，幫助不詳之人以前述方式對附表所示被害人楊○彥
    、丁○○、庚○○、乙○○、癸○○、己○○及壬○○犯詐欺取財罪，為
    同種想像競合犯，依刑法第55條之規定，應論以一罪。又被
    告甲○○、辛○○、丙○○係以一提供金融帳戶資料之行為，幫助
    不詳之人詐取被害人之財物及隱匿詐欺取財罪所得之來源、
    去向，屬一行為而觸犯幫助詐欺取財罪及幫助一般洗錢等罪
    ，為異種想像競合犯，從一重之幫助洗錢罪處斷。
　㈣臺灣臺中地方檢察署110年度偵字第3916號於原審移送併辦關
    於被告甲○○、丙○○就被害人己○○部分（見原審卷第63至65頁
    ）；臺灣臺中地方檢察署110年度偵字第13240號於原審移送
    併辦關於被告辛○○就被害人己○○部分（見原審卷第69至71頁
    ）；臺灣臺中地方檢察署111年度偵字第8933號於原審移送
    併辦關於被告甲○○、辛○○就被害人壬○○部分（見原審卷第22
    5至227頁），及被告丙○○關於被害人壬○○部分，雖均未據檢
    察官提起公訴，惟此等部分均與本案起訴之犯罪事實（即被
    害人楊○彥、丁○○、庚○○、乙○○及癸○○）具有想像競合犯之
    裁判上一罪關係，本院自得併予審理，併此說明。
  ㈤另按幫助犯係從犯，係從屬於正犯而成立，刑法第28條之共
    同正犯，係指2人以上共同實行犯罪之行為者而言，幫助他
    人犯罪，並非實施正犯，在事實上雖有2人以上共同幫助犯
    罪，要亦各負幫助罪責，而無適用該條之餘地，刑法上既無
    「共同幫助」之情，當亦無「幫助共同」可言（最高法院95
    年台上字第6767號判決意旨參照）。是被告甲○○、辛○○、丙○○雖均有幫助真實姓名、年籍不詳之人犯一般詐欺及一般洗
    錢罪，惟仍各自負幫助罪責，併此敘明。
  ㈥被告甲○○、辛○○及丙○○均係幫助犯，其惡性輕於正犯，故依
    刑法第30條第2項之規定，減輕其刑。
　㈦被告辛○○就幫助洗錢犯行，於本院審判時自白，爰依洗錢防
    制法第16條第2項規定減輕其刑；並遞減輕之。
四、撤銷改判及量刑之理由：
  ㈠原審認被告甲○○、辛○○及丙○○罪證明確，因而予以論罪科刑
    ，固非無見。惟查：
　⒈被告辛○○於本院審判時自白洗錢犯行，應依洗錢防制法第16
    條第2項之規定減輕其刑。原審未及審酌被告辛○○於本院審
    判時之自白，致未能依上開規定減輕其刑，自有未合。
  ⒉被告甲○○、辛○○及丙○○於本院審理時已與附表所示被害人楊○
    彥、丁○○、庚○○、乙○○、癸○○、己○○及壬○○分別達成調解及
    和解，並已全數賠償約定款項，有本院調解筆錄及刑事陳報
    狀所附之中國信託新臺幣存提款交易憑證、臺灣銀行無摺存
    入憑條存根、兆豐國際商業銀行新臺幣存摺類存款存款憑條
    副本聯在卷（見本院卷第223至225、381至387頁），是本院
    對其等量刑所應審酌之犯罪後態度與原審所審酌之基礎已有
    不同，應諭知較輕於原審判決所量處之刑度。原審未及審酌
    被告甲○○、辛○○及丙○○此部分犯罪後之態度，亦有未洽。
　⒊被告甲○○本案之犯罪所得為3000元，惟被告甲○○已與被告辛○○、丙○○共同賠償附表所示被害人，金額明顯逾被告甲○○之
    犯罪所得，倘再予以宣告沒收，容有過苛之虞。原審未及審
    酌，而就被告甲○○之犯罪所得3000諭知沒收、追徵，尚有未
    合。
  ⒋綜上所述，被告甲○○及丙○○上訴意旨仍執前詞否認全部或部
    分犯行，為無理由。被告辛○○上訴意旨請求從輕量刑及宣告
    緩刑，則有理由，且原判決有前述未及審酌之撤銷事由，自
    應由本院將原判決撤銷改判。
  ㈡爰以行為人之責任為基礎，審酌被告甲○○、辛○○、丙○○提供
    帳戶資料予不詳成年人士，幫助遂行詐欺取財及洗錢之犯行
    ，助長財產犯罪風氣，使附表所示之人遭受財物損失，侵害
    他人財產權益，影響社會秩序之安定，實有不該，應予非難
    ，及被告辛○○犯後坦承犯行，並與被告甲○○、丙○○於本院審
    理期間與附表所示被害人達成調解及和解，且已全數賠償，
    兼衡被告甲○○、辛○○、丙○○前科素行、犯罪之動機、目的、
    手段，暨被告甲○○自陳大學在學中，未婚，沒有子女，與家
    人同住，家庭經濟狀普通；被告辛○○自陳大學在學，未婚，
    沒有子女，跟家人同住，家庭經濟狀況普通；被告丙○○自陳
    學歷為大學肄業、目前從事殯葬業、未婚，沒有子女，跟母
    親同住，家庭經濟狀況勉持之智識程度及家庭生活狀況等一
    切情狀，各量處如主文第2至4項所示之刑，並均諭知罰金如
    易服勞役之折算標準。
五、緩刑宣告方面：
  ㈠被告辛○○未曾因故意犯罪受有期徒刑以上刑之宣告，有臺灣
    高等法院被告前案紀錄表可佐（見本院卷第393、394頁），
    其因一時失慮，致罹刑典，犯後於本院審理時坦承犯行，復
    與附表所示告訴人達成調解及和解，並與被告甲○○及丙○○共
    同賠償完畢，已如前述，足認被告辛○○犯後態度尚佳，信經
    此偵、審程序及罪刑之宣告，應知警惕而無再犯之虞，本院
    認所宣告之刑，以暫不執行為適當，爰依刑法第74條第1項
    第1款規定，宣告緩刑2年，以啟自新。
  ㈡按刑法第74條之緩刑制度，旨在獎勵自新，除有合於該條第1
    項第1、2款之客觀條件外，尚須有認為以暫不執行刑罰為適
    當者，始得為緩刑之宣告；又是否宣告緩刑，屬法院得依職
    權自由裁量之事項，縱法院未宣告緩刑，亦不能任意指為違
    法（最高法院111年度台上字第195號判決意旨參照）。查，
    被告甲○○未曾因故意犯罪受有期徒刑以上刑之宣告，有臺灣
    高等法院被告前案紀錄表在卷可按，形式上固符合刑法第74
    條第1項第1款之規定，惟被告甲○○案發後要求被告辛○○配合
    其辯詞而錄音，試圖扭曲事實、誤導偵查及審判結果，所為
    顯非可取，雖犯後與被告辛○○、丙○○共同賠償附表所示告訴
    人，惟迄至本院審理期間仍未能坦承犯行，難認有何暫不執
    行為適當之情，自不宜宣告緩刑。至於被告丙○○固與被告辛○○、甲○○共同賠償附表所示告訴人，惟其前因幫助賭博案件
    ，經原審法院以110年度簡字第184號判決確定，於110年7月
    27日易科罰金執行完畢，有臺灣高等法院被告前案紀錄表在
    卷（見本院卷第391頁），被告丙○○不符緩刑要件，不得宣
    告緩刑，併此說明。
六、沒收部分：
  ㈠被告甲○○為本案犯行固取得犯罪所得3000元，惟其於本院審
    理期間已與被告辛○○及丙○○賠償附表所示之告訴人，其金額
    明顯逾其犯罪所得，等同未保有犯罪所得，倘再予以宣告沒
    收，有過苛之虞，依刑法第38條之2第3項規定，爰不予宣告
    沒收、追徵。另被告辛○○及丙○○部分，尚無證據證明其等確
    有取得犯罪所得，自無從諭知犯罪所得之沒收、追徵，併予
    敘明。
　㈡按洗錢防制法第18條規定：「犯第14條之罪，其所移轉、變
    更、掩飾、隱匿、收受、取得、持有、使用之財物或財產上
    利益，沒收之；犯第15條之罪，其所收受、持有、使用之財
    物或財產上利益，亦同。」是就洗錢行為標的之財物或財產
    上利益，均應依洗錢防制法第18條規定予以沒收，且洗錢防
    制法既未規定「不問屬於犯罪行為人與否均沒收」，自仍應
    以該沒收標的屬行為人所有者始得宣告沒收。經查，告訴人
    受詐騙匯入被告甲○○上開帳戶之款項，均遭人提領完畢而隱
    匿，該洗錢犯罪之款項，被告甲○○、辛○○及丙○○均未取得，
    或有事實上之處分權，自無從適用洗錢防制法第18條之規定
    宣告沒收。　　
據上論結，應依刑事訴訟法第369條第1項前段、第364條、第299
條第1項前段，洗錢防制法第14條第1項、第16條第2項，刑法第1
1條前段，第30條第1項前段、第2項、第339條第1項、第55條前
段、第42條第3項前段，第74條第1項第1款，刑法施行法第1條之
1第1項，判決如主文。
本案經檢察官劉俊杰提起公訴，檢察官劉文賓、吳錦龍移送併辦
，檢察官戊○○到庭執行職務。
中　　華　　民　　國　　111 　年　　11　　月　　29　　日
　　　　　　刑事第一庭　審判長法　官　江　德　千
　　　　　　　　　　　　　　　法　官　簡　源　希
　　　　　　　　　　　　　　　法　官　柯　志　民
以上正本證明與原本無異。
如不服本判決應於收受送達後20日內向本院提出上訴書狀，其未
敘述上訴理由者，並得於提起上訴後20日內向本院補提理由書（
均須按他造當事人之人數附繕本）「切勿逕送上級法院」。因疫
情而遲誤不變期間，得向法院聲請回復原狀。

　　　　　　　　　　　　　　　書記官　劉　雅　玲

中　　華　　民　　國　　111 　年　　11　　月　　29　　日

附錄論罪科刑法條
中華民國刑法第30條
幫助他人實行犯罪行為者，為幫助犯。雖他人不知幫助之情者，
亦同。
幫助犯之處罰，得按正犯之刑減輕之。

中華民國刑法第339條
意圖為自己或第三人不法之所有，以詐術使人將本人或第三人之
物交付者，處5年以下有期徒刑、拘役或科或併科50萬元以下罰
金。
以前項方法得財產上不法之利益或使第三人得之者，亦同。
前二項之未遂犯罰之。

洗錢防制法第2條
本法所稱洗錢，指下列行為：
一、意圖掩飾或隱匿特定犯罪所得來源，或使他人逃避刑事追訴
    ，而移轉或變更特定犯罪所得。
二、掩飾或隱匿特定犯罪所得之本質、來源、去向、所在、所有
    權、處分權或其他權益者。
三、收受、持有或使用他人之特定犯罪所得。
　　
洗錢防制法第14條
有第二條各款所列洗錢行為者，處7年以下有期徒刑，併科新臺
幣5百萬元以下罰金。
前項之未遂犯罰之。
前二項情形，不得科以超過其特定犯罪所定最重本刑之刑。

附表：
編 號 告訴人/被害人       受騙方式 匯款時間、匯出帳戶 匯入金額及匯入帳戶 1 楊○彥 詐欺集團成員於109年7月1日22時許，以LINE帳號名稱「王欣怡」向楊○彥佯稱：可至網路投資平台申請帳號並匯款操作，如匯入金額太少獲利會不穩定，投資累積一定金額，可免手續費云云，使楊○彥陷於錯誤，而於右列匯款時間，在不詳便利超商自動櫃員機，自右列匯出帳戶以無摺存款方式，匯款右列匯款金額至被告甲○○右列匯入帳戶內。 109年7月9日21時45分許、郵局帳號00000000000000號帳戶 30,000元、中國信託商業銀行帳號000000000000號帳戶 2 丁○○ 詐欺集團成員於109年6月19日某時許，佯裝為CBI投資網站之客服人員向丁○○誆稱：如要取回投資網站中之資金，要重新設定帳號，需要先轉帳保證金云云，使丁○○陷於錯誤，而於右列匯款時間，自右列匯出帳戶以網路銀行轉帳方式，匯款右列匯款金額至被告甲○○右列匯入帳戶內。 109年7月10日18時41分許、郵局帳號00000000000000號帳戶 15,000元、中國信託商業銀行帳號000000000000號帳戶 3 庚○○ 詐欺集團成員於109年7月10日前某日，在CHEERS交友網站上自稱為「宋怡婷」向庚○○謊稱：可投資MG線上投資，如投資會有專人協助操盤外匯云云，使庚○○陷於錯誤，而於右列匯款時間，自右列匯出帳戶以網路銀行轉帳方式，匯款右列匯款金額至被告甲○○右列匯入帳戶內。 109年7月10日16時40分許、中國信託商業銀行帳號0000000000000000號帳戶 30,000元、中國信託商業銀行帳號000000000000號帳戶 4 乙○○ 詐欺集團成員於109年7月9日15時54分許，以FACEBOOK帳號名稱「阿伊美」向乙○○佯稱：可至「國際金控」網路投資平台投資獲利云云，復喬裝為該網路投資平台之客服人員向乙○○誆稱：可儲值金額代為操作云云，使乙○○陷於錯誤，而於右列匯款時間，在連江縣○○鄉○○村0000號統一便利超商中隴門市自動櫃員機，自右列匯出帳戶以ATM匯款方式，分別匯款右列匯款金額至被告甲○○右列匯入帳戶內。 109年7月10日18時46分許、臺灣銀行帳號000000000000號帳戶 5,000元、中國信託商業銀行帳號000000000000號帳戶 5 癸○○ 詐欺集團成員於109年6月29日下午某時許，以LINE帳號名稱「藤安君」向癸○○佯稱：可至網路投資平台投資獲利云云，復喬裝為該網路投資平台之客服人員向癸○○誆稱：可儲值金額云云，使癸○○陷於錯誤，而於右列匯款時間，自右列匯出帳戶以網路銀行轉帳方式，匯款右列匯款金額至被告甲○○右列匯入帳戶內。 109年7月10日23時10分許、兆豐銀行00000000000號帳戶 30,000元、中國信託商業銀行帳號000000000000號帳戶 6 己○○ 詐欺集團成員於109年7月1日在交友軟體上自稱「陳絮欣」，向己○○佯稱，其從事分析投資工作，詢問己○○是否要投資，致己○○陷於錯誤，而於右列匯款時間，在桃園市○○區○○路00號全家便利超商、中壢區中北路34號統一便利超商自動櫃員機，自右列匯出帳戶以ATM匯款方式，分別匯款右列匯款金額至被告甲○○右列匯入帳戶內。 109年7月9日15時41分許、第一銀行帳號00000000000號帳戶 30,000元、中國信託商業銀行帳號000000000000號帳戶     同日23時14分許、第一銀行帳號00000000000號帳戶 30,000元、中國信託商業銀行帳號000000000000號帳戶     同日23時22分、台新銀行帳號00000000000000號帳戶 30,000元、中國信託商業銀行帳號000000000000號帳戶     同日23時34分許、中國信託商業銀行帳號000000000000號帳戶 6,000元、中國信託商業銀行帳號000000000000號帳戶 7 壬○○ 詐欺集團成員於109年7月7日14時許，以LINE帳號名稱「謝佳慧Trade」、「trade客服」向壬○○佯稱：可至技慕環球通網站匯款投資獲利云云，使壬○○陷於錯誤，而於右列匯款時間，自右列匯出帳戶以網路銀行轉帳方式，匯款右列匯款金額至被告甲○○右列匯入帳戶內。 109年7月9 日21時30分許、渣打銀行帳號00000000000000號帳戶 10,000元、中國信託商業銀行帳號000000000000號帳戶